【裁判字號】    97,上訴,2887
【裁判日期】    971224
【裁判案由】    偽造文書
【裁判全文】
臺灣高等法院刑事判決                97年度上訴字第2887號
上  訴  人  臺灣臺北地方法院檢察署檢察官
被      告  甲○○  大陸地區人民
                    入出境許可證號：0000000000號
            戊○○
上二人共同
選任辯護人  林蓓玲律師
被      告  乙○○
上列上訴人因被告等偽造文書等案件，不服臺灣臺北地方法院96
年度訴字第1950號，中華民國97年5月9日第一審判決（起訴案號
：臺灣臺北地方法院檢察署96年度偵續二字第43號），提起上訴
，本院判決如下：
    主  文
上訴駁回。
    理  由
一、公訴意旨略以：被告甲○○為丙○○之配偶，甲○○即以大
    陸地區人民依親名義來臺居住，嗣於民國（下同）九十二年
    十一月間，甲○○與丙○○共同籌設博昶百貨有限公司（下
    稱博昶公司，址設臺北市○○區○○街一五○號一樓），因
    甲○○來臺後無法取得工作權，且無經濟能力，乃由丙○○
    出資新臺幣（下同）二百餘萬元設立上開公司，並向臺北市
    商業管理處登記博昶公司董事丙○○出資額五十萬元，登記
    開業後，丙○○將公司業務交由甲○○處理，並聘用被告戊○○在店內招攬生意，惟甲○○、戊○○二人交往密切，引
    起丙○○不滿，二人恐丙○○出面主張該公司之權利，竟與
    被告乙○○共謀製造虛偽債權，彼此勾串偽稱甲○○曾由戊○○出面向乙○○借款50萬元，嗣因無力清償，須將公司股
    份轉讓予乙○○，謀議既定，其等即基於偽造文書之犯意聯
    絡，於九十四年一月二十日某時許，在臺北市○○街一五○
    號，由甲○○冒用丙○○名義，並持所保管之博昶公司大小
    章，製作博昶公司股東同意書（下稱系爭股東同意書），記
    載「一、原股東丙○○出資額新臺幣伍拾萬元整，全數轉讓
    由乙○○承受並退出股東。二、本公司原名博昶百貨有限公
    司更名為博揚貿易有限公司。三、改由乙○○擔任董事，執
    行業務並代表公司。」等內容，並由甲○○在上該同意書上
    偽簽「丙○○」之署名及印文，用以表示丙○○同意轉讓其
    所有之出資額予乙○○之意，並由乙○○簽名其上表示受讓
    前開股份，嗣推由甲○○持上開偽造之股東轉讓同意書，向
    臺北市政府辦理公司變更登記，使該管承辦公務員將前開不
    實事項登載於職務上所掌之公司登記簿，足以生損害於主管
    機關對於公司管理之正確性及丙○○股份之歸屬，因認被告
    甲○○、戊○○、乙○○共同涉犯刑法第二百十六條、第二
    百十條之行使偽造私文書罪及刑法第二百十四條使公務員登
    載不實文書罪嫌云云。
二、按犯罪事實應依證據認定之，無證據不得認定犯罪事實，又
    不能證明被告犯罪者，應諭知無罪之判決，刑事訴訟法第一
    百五十四條第二項及第三百零一條第一項分別定有明文。次
    按認定犯罪事實所憑之證據，雖不以直接證據為限，間接證
    據亦包括在內；然而無論直接或間接證據，其為訴訟上之證
    明，須於通常一般之人均不致有所懷疑，而得確信其為真實
    之程度者，始得據為有罪之認定，倘其證明尚未達到此一程
    度，而有合理之懷疑存在時，事實審法院復已就其心證上理
    由予以闡述，敘明其如何無從為有罪之確信，因而為無罪之
    判決，尚不得任意指為違法，最高法院則著有七十六年臺上
    字第四九八六號判例要旨可參。
三、公訴人認被告甲○○、戊○○、乙○○涉犯上開罪嫌，係以
    博昶公司股東同意書、變更登記表、博昶公司設立登記表及
    被告甲○○、戊○○、乙○○之陳述、告訴人丙○○、證人
    謝宜靜之證詞為論據。訊據被告甲○○、戊○○、乙○○固
    承認由被告甲○○在系爭股東同意書上簽具「丙○○」之簽
    名及蓋印後，向主管機關提出將博昶公司原股東即告訴人之
    出資額五十萬元轉讓與被告乙○○之聲請，主管機關並因而
    在博昶公司之公司登記卷內為相關之登記等情，惟被告三人
    均堅決否認有何行使偽造私文書及使公務員登載不實之犯行
    ，被告甲○○辯稱：設立博昶公司時，因伊為大陸地區人民
    ，尚未取得身分證，無法擔任負責人設立公司，才經告訴人
    同意以告訴人名義去辦理設立登記，告訴人並非實際之公司
    股東，告訴人僅係將借貸款項與伊供伊開設博昶公司，係借
    款並非投資。開立博昶公司後，以博昶公司（負責人為告訴
    人）之名義向華僑銀行及第五信用合作社申請支票使用，後
    來告訴人覺得博昶公司做不下去及伊有外遇，丙○○即將公
    司帳戶之印章取走，並將帳戶註銷，不讓伊使用支票作為經
    營博昶公司使用，因無支票可供開立，導致博昶公司需以現
    金向廠商進貨而經營困難，伊才透過戊○○向乙○○借款五
    十萬元，伊並向告訴人表示經營困難需將公司轉讓出售，告
    訴人表示只要還錢即可，不管伊要如何處理；後來伊也沒錢
    還給乙○○，所以與乙○○談好將博昶公司抵債給乙○○等
    語；被告戊○○辯稱：伊係純粹要頂下博昶公司，所以才承
    擔甲○○欠乙○○之五十萬元債務，並且答應承擔甲○○經
    營期間所開出告訴人為負責人之支票五、六百萬元債務，而
    相關博昶公司轉讓到乙○○及之後轉讓到伊兒子名下都是甲○○辦理的，同意書所寫的是真實的，並非虛偽等語；被告
    乙○○辯稱：伊拿現金去博昶公司借給甲○○，因甲○○無
    法還款，才說要將博昶公司轉讓給伊，伊說好即將資料交給
    甲○○去辦理，且伊簽立系爭股東同意書時，告訴人之署押
    及印章都已簽具了，伊並不知道是否有得告訴人同意，伊因
    無法請領支票，無法擔任負責人，伊就未接下該店等語。
四、本件認定事實所引用之卷證資料（包含文書證據、物證等證
    據），並無證據證明係公務員違背法定程序所取得，被告被
    告甲○○、乙○○、戊○○及辯護人暨公訴人對於前開卷證
    資料，均表示對證據能力沒有意見（見本院卷第30頁、60頁
    ），嗣於審判程序中復未於言詞辯論終結前表示異議，且卷
    內之文書證據及物證等，亦無顯有不可信之情況與不得作為
    證據之情形，則依刑事訴訟法第159條之5之規定，本件認定
    事實所引用之所有文書證據、物證等證據，均有證據能力。
五、經查：
  (一)告訴人丙○○於原審審理中固指稱：博昶公司係由伊出資設
    立，並非伊借款與甲○○所設立云云，然本案博昶公司究係
    被告甲○○與告訴人共同設立經營，抑或被告甲○○借用告
    訴人名義並借貸資金設立，而由被告甲○○為實際負責人？
  1.九十二年間，被告甲○○曾向告訴人借款一百多萬元開設博
    昶公司，並將負責人登記為告訴人，但告訴人未曾參與博昶
    公司之經營，均係由被告甲○○經營。博昶公司係以銷售奶
    粉、尿布、日用品為業，進貨是以廠商寄賣方式處理，貨款
    以開立支票之方式支付，待貨物銷售完畢後，被告甲○○就
    會開立支票支付貨款，但若貨物未全數售出前再進貨，廠商
    也會要求結清之前進貨貨款，此時被告甲○○也會開立支票
    支付貨款，博昶公司所使用之支票係華南銀行之告訴人個人
    票（指華南銀行和平分行帳號為000000000000
    號支票帳戶，戶名為告訴人，下稱系爭甲帳戶）及華僑銀行
    之博昶公司票（指華僑銀行復興分行帳號為0000000
    0000000號支票帳戶，戶名為告訴人，被告甲○○誤
    認此為博昶公司票，下稱系爭乙帳戶），至於支票之兌現，
    會將博昶公司銷售貨物之金錢存至上開二支票帳戶內以讓支
    票兌現；另信用卡之特約商店請款，原係請收單銀行將款項
    匯入告訴人華南銀行乙存帳戶，後來因告訴人於九十三年八
    月間將所有私人印章、支票取回，被告甲○○無法將特約商
    店所請得款項，匯至支票帳戶去支付貨款，始委請被告戊○○協助，於九十三年八月間將特約商店匯款帳戶換成被告戊○○中國信託銀行帳戶。且在九十三年八月間，告訴人將所
    有私人帳戶存摺、印章、支票均取回以致博昶公司無法使用
    支票支付貨款，廠商即要求支付現金，造成博昶公司週轉不
    靈，為此被告甲○○四處向人借貸，被告甲○○曾向告訴人
    表示繼續下去博昶公司會倒掉，告訴人卻表示只要被告甲○○返還設立公司時，自告訴人處借得金錢及讓博昶公司之前
    為支付貨款開立之告訴人支票均兌現，告訴人不管被告甲○○要如何運作博昶公司。被告甲○○乃於九十三年十二月底
    ，經由被告戊○○向被告乙○○借款五十萬元。復於九十四
    年一月八日博昶公司辦理促銷活動時，告訴人甚且帶一大堆
    人來鬧事，廠商知悉被告甲○○為大陸人後，對其做生意沒
    有信心，被告甲○○即於九十四年一月間洽談，以五十萬元
    債務及被告乙○○需使之前開立合計約五百多萬元之告訴人
    支票兌現等條件，將博昶公司頂讓予被告乙○○。被告甲○○要將博昶公司頂給被告乙○○前，曾告知告訴人，告訴人
    表示博昶公司頂給誰都沒關係，只要被告甲○○還錢及使貨
    款支票兌現即可，嗣告訴人即透過堂叔傳真債務還款協議書
    （下稱第一份協議書）要被告甲○○簽名，最後於九十四年
    六月八日告訴人又要被告甲○○前往曹爾忠立法委員處談，
    經前往立法院與曹爾忠立法委員、曹爾文、告訴人之親戚陳
    珠金、丁○○等人商談並簽立協議書（下稱第二份協議書）
    等情，已據被告甲○○於原審審理中結證明確在卷（見原審
    卷第一六三至一六八頁），並有告訴人與被告甲○○所簽立
    第一份協議書及第二份協議書二紙在卷可憑（見偵字第五六
    二四號卷第八十三頁、第八十四頁）。
  2.又依告訴人於原審審理中結證稱：博昶公司之貨款均係開立
    支票付款，支票都有兌現，後來在九十三年八、九月間，因
    伊發現甲○○與戊○○在一起，伊怕甲○○把錢拿去亂用，
    即將系爭甲、乙帳戶印鑑辦理變更等語（見原審卷第一四二
    頁、一四四頁），而另前開甲、乙帳戶係分別於九十三年八
    月、同年月十三日、同年九月二日經告訴人辦理變更印鑑，
    而博昶公司特約商店撥款帳戶經被告甲○○於九十三年八月
    十六日辦理變更至被告戊○○中國信託銀行安和分行帳戶等
    情，亦有前開系爭甲、乙帳戶印鑑變更前後之存摺影本，華
    南銀行和平分行於九十六年一月十六日所發和存字第○九六
    ○○一七號函覆資料、華僑銀行復興分行於九十六年一月十
    八日所發（九六）僑銀復字第○二二號函覆資料及中國信託
    銀行陳報狀等件在卷可資佐證（見偵續字第六一一號卷第三
    十七至六十頁、第二二二頁至第二二五頁、第二二八頁至第
    二三二頁，原審卷第五十二頁至第五十八頁）。是告訴人於
    九十三年八月間起即將博昶公司用以支付貨款所使用之系爭
    甲、乙支票帳戶凍結不讓博昶公司繼續使用，而博昶公司因
    無支票可支付貨款而陷入經營困難之窘境等情，甚為明確，
    若如告訴人所述博昶公司為其與被告甲○○所共同經營，告
    訴人豈有可能收回支票任其苦心投資經營之博昶公司發生週
    轉不靈或虧損之危機？況參以告訴人與被告甲○○所簽立第
    一份協議書及第二份協議書（見偵卷第八三頁、第八四頁）
    ，告訴人並不否認該二份協議書上之署名為其所親簽（見原
    審卷第一四三頁、本院卷第六○頁背面），而其內容前者提
    及「甲○○原經丙○○（即告訴人）『借款』新臺幣二百一
    十萬元整，經協商雙方同意分期還款…」、後者提及「丙○○『借錢』給甲○○開設博昶百貨有限公司…」、「一、雙
    方同意本協調案債權債務金額分為本金與利息，本金為新臺
    幣一百九十五萬元整，利息為新臺幣十五萬元整…」、「二
    、丙○○擔任博昶百貨負責人期間，以丙○○名義所開出支
    票應由該營業實際管理人甲○○負責繳交未兌現之票據…」
    ，分別明確提及博昶公司設立時所使用資金係由被告甲○○
    向告訴人借款、被告甲○○為博昶公司實際管理人等情，且
    上開二份協議書並無隻字片語提及博昶公司之經營將如何處
    理之部分，顯見被告甲○○所述博昶公司係因其為大陸地區
    人民無法擔任行政登記上之負責人而經取得告訴人同意擔任
    名義上負責人，告訴人並未參與博昶公司之實際經營，且告
    訴人經被告甲○○告知將轉讓博昶公司與被告乙○○時表示
    只要還款及使之前開出支付貨款之支票兌現即可而不管被告
    甲○○如何處理博昶公司等語，較與常情事理相符而堪採信
    ，足認博昶公司之設立，係由被告甲○○向告訴人丙○○借
    款，並借用丙○○之名義登記為負責人，並非由丙○○投資
    共同經營，至可確認。從而，被告甲○○在系爭股東同意書
    上簽具告訴人署押及捺印，自應認已取得告訴人之授權，本
    案實難認此部分有何行使偽造私文書之行為。
  3.至被告甲○○雖於偵查及原審中一度提及資金來源丙○○有
    出資一百多萬元云云，然被告甲○○嗣後即陳稱丙○○並非
    出資，她只是借伊錢而已（見偵字第五六二四號卷第一五八
    頁、原審卷第一六三頁、一六五頁反面），又告訴人雖於原
    審結證稱：第二份協議書係伊提議去立委曹爾忠那邊簽的，
    內容是由曹爾忠立委那邊辦公室助理，及伊等幾人大家一起
    協議出來的，因伊不識字，他們沒有讀給伊聽，伊知道協議
    的內容，但不知道協議書是否按協議內容寫。至當天伊哥哥
    丁○○雖亦在場，然丁○○沒有讀給伊聽，他認識的字也不
    多等語（見原審卷第一四四頁反面至一四五頁），而證人丁○○亦於本院中證稱：當初丙○○出資的錢，甲○○曾將丙○○的負責人變更，被告我們知道，我們是希望能把股本退
    回來就好，我們才會請曹立委幫我們寫協議書，後來甲○○
    沒有承諾，文字上本來有寫丙○○投資，後來甲○○說要塗
    掉等語（見本院卷第九十二頁），惟證人丁○○所述文字上
    有寫丙○○投資，後來甲○○說要塗掉乙節，經檢察官再詰
    問證人卷附協議書是打字版，是否有手寫版時，僅再重覆稱
    「原來有寫丙○○投資，後來甲○○說要塗掉」等語（見本
    院卷第九十二頁），而未正面回答，再參以告訴人與被告甲○○所簽立之第一份協議書（見偵字第五六二四號卷第八十
    三頁），上載日期為九十四年二月二十八日，內容亦僅提及
    被告甲○○經告訴人借款關係，而絲毫未提及告訴人投資乙
    事，果若告訴人確有投資博昶公司，何以渠等於曹爾忠立委
    辦公室協議簽署第二份協議書前所簽具之第一份協議書，仍
    係記載「借款」關係？是證人丁○○前揭所稱渠等原來要加
    註告訴人投資之事實，惟經被告甲○○要求刪除乙節，顯難
    遽信。另證人謝宜靜於偵查中固結證稱：錢的部分是甲○○
    交給丙○○，因博昶公司設立資金都來自丙○○等語（見偵
    續一字第九五號卷第一七○頁），惟證人謝宜靜之上開證言
    僅能證明博昶公司設立資金係來自告訴人，惟並無法證明告
    訴人支付設立博昶公司資金之原因究竟為何，亦難引證人謝
    宜靜之證言為被告等人不利之認定。
  (二)又被告甲○○曾因博昶公司現金週轉不靈，而向被告乙○○
    借款五十萬元，因此乃將博昶公司轉讓與被告乙○○一節，
    業經被告甲○○、戊○○於原審審理中結證明確可按（見原
    審卷第一六五頁、一六九頁），核與被告乙○○陳述亦大致
    相符（見原審卷第一七三頁正反面），並有被告戊○○事後
    自被告乙○○處，受讓博昶公司後開立用以償還五十萬元債
    務之本票在卷可參（見偵字第五六二四號卷第一三九頁），
    而本案因告訴人於九十三年八月起收回系爭甲、乙支票帳戶
    以致博昶公司週轉不靈等情，亦如前述，被告甲○○於九十
    三年八月後經營博昶公司確有對外周轉現金之必要，堪以認
    定，況被告甲○○於原審審理中結證稱：博昶公司之貨物均
    為廠商寄賣，並無存貨，不需盤點，而要將博昶公司轉讓給
    乙○○時，有大概計算票款有五、六百萬要付，票款五、六
    百萬元係自博昶公司設立起累積下來的，因為票期有的開很
    遠，伊也有將此情況告知乙○○，且伊有與乙○○交接業務
    ，有大概向乙○○說明如何經營博昶公司，且伊也表示可以
    留下來幫忙乙○○經營博昶公司，保證博昶公司之經營狀況
    可以支付五、六百萬元之票款等語（見原審卷第一六五頁、
    一六七頁反面），被告戊○○於原審中結證稱：伊自乙○○
    處受讓博昶公司前，因博昶公司每日營業額約六、七萬元，
    利潤約二成，每月到期的票款不一定，伊評估過覺得有能力
    支付、伊受讓博昶公司後，已將票款五、六百萬元付清等語
    （見原審卷第一六九頁、第六十三頁反面），亦可說明被告
    乙○○受讓博昶公司時無須盤點及博昶公司營業狀況將足夠
    支應預先開出票款五、六百萬元之情，本案被告甲○○確曾
    因博昶公司現金週轉不靈向被告乙○○借款五十萬元，因無
    力償還借款而將博昶公司轉讓與被告乙○○等情，堪以認定
    。是被告甲○○既取得告訴人之授權，在系爭股東同意書上
    簽具告訴人署押及捺印後，被告等人持以辦理將博昶公司轉
    讓與被告乙○○之行政登記程序，自難認有何使公務員登載
    不實之行為。
  (三)綜上各節，公訴人所提出之證據並無法證明被告三人共犯行
    使偽造私文書及使公務員登載不實之犯行，此外，復查無其
    他積極證據足資證明被告三人確有公訴人所指之上開犯行，
    原審基於上述理由，以不能證明被告三人犯罪，而為被告三
    人無罪判決之諭知，經核並無不合。
六、檢察官上訴意旨略以：(一)被告甲○○與被告戊○○關係匪淺
    ，早有曖昧關係及同居行為，遭告訴人發現後，被告甲○○
    亦不再將博昶公司之營收帳目揭露並交付予告訴人，甚至與
    被告戊○○聯手將告訴人趕離博昶公司，使告訴人不得不以
    唯一所能掌控之貨款支票本作為約束之工具，且告訴人遂將
    支票帳戶凍結停止，目的並非要扼殺博昶公司業務進行，僅
    是要避免被告戊○○、甲○○取得支票本後將公司侵吞。再
    者，告訴人與被告甲○○於立法委員曹爾忠處作成協議書，
    雖以「借款」為由，然實因告訴人除考量所投資之金額能儘
    速取回，而不與被告甲○○在文字語句上多加爭執外，也係
    考量欲與被告甲○○和解，意欲低頭承認股權遭轉讓之「既
    成事實」，所以未提及公司經營權字眼，原審未察上情，竟
    認定係告訴人將支票帳戶凍結，造成被告甲○○為尋求資金
    ，須向被告乙○○借貸現金五十萬元，又將公司轉讓，再由
    被告戊○○承接一端，顯與真實事實不符。況告訴人對於九
    十四年一月間經營權遭變更一事，並非於事發後當即發現，
    由商管處抄錄登記簿之日期、協議書作成於九十四年六月九
    日，均可認定告訴人與被告甲○○爭執經營權轉讓之時間，
    距離被告甲○○、乙○○、戊○○盜蓋印章及簽名之時點（
    即九十四年一月）已有近半年之久。告訴人此時除了承認現
    狀取回應有資金外，能作何他法？因此，原判決以告訴人表
    示只要還款，及使之前開出支付貨款之支票兌現，即可不管
    告甲○○如何處理博昶公司等語，作為不利告訴人之心證，
    顯然未考量到經營權移轉時間距離告訴人發現已有半年之事
    實。(二)被告乙○○對於出資五十萬元一事，非但毫無概念，
    且前後陳述日期不一、金額不一，甚至借款也無單據，亦無
    收取利息，亦無領款證明，在在均與一般借款常情有悖。且
    被告乙○○並無經營藥妝百貨店之經驗，也不知情公司存貨
    、經營方式、貨款支付及概況，竟可受讓博昶公司予以經營
    ，足徵此50萬元之借款，實係被告等人欲奪取博昶公司經營
    權所虛構之假債權無訛，原審竟採信上開不合常情之辯解，
    顯有不當。(三)復參被告甲○○辯稱：博昶公司之貨物均為廠
    商寄賣，並無存貨，不需盤點，轉讓予乙○○時，計算票款
    約有五、六百萬元要付，保證博昶公司之經營狀況可以支付
    五、六百萬元支票款等語，及被告戊○○供稱：伊自乙○○
    處受讓博昶公司前，因博昶公司每日營業額約六至七萬元，
    利潤約二成，每月到期的票款不一定，伊評估過覺得有能力
    支付等語，可知博昶公司之經營實績，店舖每日有六、七萬
    元營業額，每日利潤一萬五千元以上，且寄賣性質貨品賣出
    才與廠商結算，又無龐大成本壓力，一個月營業額至少二百
    萬元以上，每月利潤至少四十餘萬元。如此豈能謂店舖經營
    不善、財務困難？以此作為公司經營困難，需以五十萬元轉
    讓他人之理由，豈能令人信服？原審判決認定事實諸多違背
    常理，難令甘服云云，惟查：
  (一)按告訴人係於九十三年八月間即收回系爭甲、乙支票帳戶，
    使博昶公司無法再使用前開帳戶，而致週轉不靈等情，已如
    前述，而被告甲○○稱其得告訴人授權與被告乙○○訂立股
    權轉讓之股東同意書係於九十四年一月二十日，復於同年一
    月二十四日辦理股權轉讓之公司登記等情，亦有該股東同意
    書及博昶百貨有限公司之公司登記事項卡在卷可憑（見偵字
    第五六二四號卷第二十七頁、二十八頁），可見告訴人收回
    系爭支票帳戶，不再供博昶公司使用，應在告訴人股權轉讓
    之前，且由告訴人於原審中所證：被告甲○○與戊○○早就
    發生性關係，但沒有因此不讓被告甲○○經營公司等語（見
    原審卷第一四二頁反面），可見告訴人亦未因被告甲○○與
    戊○○間之親密關係，而有拒絕被告甲○○參與公司經營運
    作之意，則檢察官上訴意旨所指因被告甲○○與被告戊○○
    關係匪淺，被告甲○○亦不再將博昶公司之營收帳目揭露並
    交付告訴人，甚且與被告戊○○聯手將告訴人趕離博昶公司
    ，致告訴人不得不以唯一所能掌控之貨款支票本作為約束之
    工具，並非要扼殺博昶公司業務進行云云，顯難遽信。
  (二)另在告訴人與被告甲○○於九十四年六月九日簽立上開第二
    份協議書前，渠等早已簽具另份債務還款協約書（即第一份
    協議書，見偵字第五六二四號卷第八十三頁），上載日期為
    九十四年二月二十八日，而該份協議書之內容亦係提及被告
    甲○○經告訴人「借款」關係，而絲毫未提及告訴人投資或
    公司經營權、股權等節，是檢察官上訴意旨所陳，告訴人與
    被告甲○○於立法委員曹爾忠處作成之第二份協議書，告訴
    人係因投資金額取回之現實考量，乃未提及公司經營權字眼
    云云，顯難憑採。況被告甲○○在系爭股東同意書上簽具告
    訴人署押及捺印，自應認已取得告訴人之授權，已如前述，
    而檢察官上訴意旨所指告訴人係於九十四年六月九日簽立上
    開第二份協議書時，始知公司股權轉讓乙節，亦乏確實證據
    可資佐證，自難僅因被告甲○○得告訴人授權與被告乙○○
    於九十四年一月二十日訂立前開股權轉讓之股東同意書之時
    點，與告訴人於九十四年六月九日簽立上開第二份協議書，
    相差約半年之久，即遽謂經營權移轉時間距離告訴人發現已
    有半年之事實至明，告訴人簽署第二份協議內容，乃不得已
    之作法。
  (三)被告甲○○確有透由被告戊○○向被告乙○○借款五十萬元
    現金之事實，已如前述，而借款單據雖足供作認定借款債務
    存在之憑證，然借款事實之存否，並非不得由其他相關具體
    證據資料審認之。至博昶百貨有限公司僅一般有限公司型態
    ，經營上並毋須具備特別資格或證照，則被告乙○○有無經
    營藥妝百貨店之經驗，與被告乙○○是否因與被告甲○○間
    債權債務關係，而受讓股份經營博昶百貨有限公司，並無必
    然關連，且被告乙○○接手經營博昶百貨有限公司，並將公
    司名稱改為博揚貿易有限公司而登記為負責人後，即由被告
    戊○○協助其經營管理，其於接手十餘日即無意經營，嗣要
    求被告戊○○承擔債務，及接手經營博昶公司，並將公司負
    責人登記為被告戊○○之子劉何謙等情，除據被告乙○○是
    認在卷（見偵續二字第四三號卷第十八頁），核與被告戊○○於原審中所證相符（見原審卷第一六九頁反面），並有博
    揚貿易公司之公司登記事項卡及公司基本資料查詢單各乙紙
    在卷可憑（見發查字第三六九八號卷第十七頁、二十四頁）
    ，堪認被告乙○○就博昶公司經營參與程度未深，縱就公司
    存貨、經營方式、貨款支付及概況無所知悉，尚與常情不相
    違背，亦難遽而執此即為不利於被告之認定。
  (四)又博昶公司係以貨品寄賣方式，貨品賣完就會開貨款支票給
    廠商，銷貨現金則會存到銀行支票帳戶內，讓票款兌現之方
    式經營，已據被告甲○○陳述明確在卷（見原審卷第一六三
    頁反面），而告訴人既於九十三年八月間即收回並凍結系爭
    甲、乙支票帳戶，使博昶公司無法再使用前開帳戶，亦即博
    昶公司之前營運所得而存於前開系爭帳戶之款項資金，於九
    十三年八月後即均遭凍結無法使用，然以一般商業慣例，貨
    款支票票期至少二至三個月以上，則於九十三年八月前已銷
    售所得之款項既已遭凍結，而支付廠商之貨款卻可能於九十
    三年八月之後始陸續到期，斯時博昶公司僅能以之後營收所
    得支應，然若到期之票款金額過大，又無備用資金可資應急
    ，短期間確有可能產生周轉不靈之情，是檢察官上訴意旨所
    稱該公司每月營業額至少達二百萬元以上，每月利潤至少四
    十餘萬元，而認無店舖經營不善、財務困難之情云云，仍難
    遽採。
  (五)檢察官上訴並未提出新事證，足以證明被告甲○○、戊○○
    、乙○○犯罪，而本院對於卷內訴訟資料，復已逐一剖析，
    參互審酌，仍無法形成被告甲○○等三人涉有行使偽造私文
    書及使公務員登載不實犯行之有罪心證，自難令負上開罪責
    。本件檢察官上訴，為無理由，應予駁回。
七、被告乙○○經合法傳喚無正當理由不到庭，爰不待其到庭辯
    論陳述，逕行判決。
據上論斷，應依刑事訴訟法第371條、第368條，判決如主文。
本案經檢察官田炳麟到庭執行職務。
中    華    民    國    97    年    12    月    24    日
                  刑事第十庭   審判長 法  官 楊炳禎
                                      法  官 陳博志
                                      法  官 李春地
以上正本證明與原本無異。
檢察官如不服本判決，應於收受送達後10日內向本院提出上訴書
狀，其未敘述上訴之理由者並得於提起上訴後10日內向本院補提
理由書（均須按他造當事人之人數附繕本）「切勿逕送上級法院
」。
                                      書記官 蘇秋
中    華    民    國    97    年    12    月    24    日


司法院資訊處製作；財團法人民間司法改革基金會備份。
